臺灣彰化地方法院民事判決
110年度訴字第509號
原      告  林協榮  
訴訟代理人  李進建律師
複代理人    曾微茹  
被      告  社團法人彰化縣道陵天師慈善會

法定代理人  林春州  
訴訟代理人  林為民  
被      告  林邦興  

訴訟代理人  林義明  
上列當事人間請求分割共有物事件，本院於民國111年11月22日
言詞辯論終結，判決如下：
    主      文
兩造共有坐落彰化縣○○鄉○○段00地號、面積7796.6平方公尺土地
分割為附圖甲案所示：編號A部分面積2598.86平方公尺分歸原告
取得；編號B部分面積2598.87平方公尺分歸被告林邦興取得；編
號C部分面積2598.87平方公尺分歸被告社團法人彰化縣道陵天師
慈善會取得。
訴訟費用由兩造每人各負擔3分之１。
    事實及理由
一、原告主張：
  ㈠坐落彰化縣○○鄉○○段00地號、面積7796.6平方公尺土地（下
    稱系爭土地）為兩造共有，應有部分每人各3分之1。系爭土
    地使用分區為山坡地保育區，使用地類別為農牧用地。系爭
    土地無因物之使用目的不能分割，共有人間無契約訂有不能
    分割之情形，兩造就分割方法無法達成協議，為此請求判決
    分割。
　㈡主張依附圖甲案分割。系爭土地有分管使用，甲案編號A、B
    部分分別為原告、林邦興所使用達數十年，並興建有建物及
    整地使用、養雞養鴨。被告社團法人彰化縣道陵天師慈善會
    （下稱道陵天師慈善會）係於民國100年5月25日經法院拍賣
    取得系爭土地應有部分及系爭土地南邊相鄰之同段127、128
    、129、130地號等土地應有部分，於100年5月31日登記完畢
    ，在130、129地號土地之山坡地及懸崖邊有無權且違法興建
    之宮廟，道陵天師慈善會並於107年間由130、129地號土地
    開設道路通往甲案編號C部分土地，故甲案編號C部分分配予
    道陵天師慈善會，並無不當，且符合共有人目前使用現況等
    語。並聲明：請准判決分割系爭土地為甲案所示。
二、被告方面：
  ㈠被告道陵天師慈善會答辯：主張依附圖乙案分割，分割方案
    要公平合理，原告在系爭土地上之建物是違建。同段88地號
    土地是國有土地，沒有編列道路，共有土地分割後共有人應
    該都要有道路可以通行才公平。道陵天師慈善會對129、130
    地號土地只有持分，主管機關通報不得去開闢作為道路。如
    果依乙案分割，道陵天師慈善會願意提供土地供共有人通行
    ，如果依甲案分割，分在甲案編號A部分的人應該留道路讓
    其他人通行等語。
　㈡被告林邦興陳述：同意原告方案。
三、得心證之理由：
  ㈠按各共有人，除法令另有規定外，得隨時請求分割共有物。
    但因物之使用目的不能分割或契約訂有不分割之期限者，不
    在此限。共有物之分割，依共有人協議之方法行之。分割之
    方法不能協議決定，或於協議決定後因消滅時效完成經共有
    人拒絕履行者，法院得因任何共有人之請求，命為分配。民
    法第823條第1項、第824條第1項、第2項分別定有明文。查
    原告主張系爭土地為兩造共有，並無不能分割情事，兩造亦
    無不分割之約定，惟無法協議分割等事實，業據其提出土地
    登記謄本、地籍圖謄本等為證，且為被告所不爭執，應堪認
    為真實。是原告請求判決分割共有物，應予准許。
  ㈡按每宗耕地分割後每人所有面積未達0.25公頃者，不得分割
    。農業發展條例第16條第1項定有明文。查系爭土地為山坡
    地保育區之農牧用地，係屬農業發展條例第3條第11款規定
    之耕地，依甲案、乙案分割後每人所有之面積均逾0.25公頃
    ，故得分割為單獨所有。
  ㈢查系爭土地周圍有柏油道路，系爭土地北邊有原告之鐵皮建
    物（工寮及儲藏室），部分為泥土路，其餘為空地等情，業
    經本院會同彰化縣彰化地政事務所人員履勘測量，分別製有
    勘驗筆錄及複丈成果圖可稽。又原告主張其原係使用系爭土
    地北邊位置，道陵天師慈善會係經拍賣取得系爭土地及南邊
    相鄰之同段127、128、129、130地號等土地之持分乙情，業
    據其提出現況照片、土地登記謄本等為證（見本院卷第219-
    319頁），且為被告所不爭執，應為可採。原告及道陵天師
    慈善會分別提出甲案、乙案之分割方法，依甲案分割，與現
    行使用狀況相符，道陵天師慈善會分在系爭土地南邊編號C
    位置，與其所有上開土地相鄰，有利管理及使用。乙案則與
    原告及道陵天師慈善會現在使用位置不符，至於道陵天師慈
    善會所稱取得編號A位置者應留設道路供通行云云。惟系爭
    土地周圍有柏油路，日後倘有通行問題，亦得依民法通行權
    相關規定解決，尚難認乙案較為公允。本院斟酌系爭土地使
    用情形、共有人之意願，及分割後之使用效能，認依附圖甲
    案分割為適當。爰判決如主文第1項所示。
四、訴訟費用負擔之依據：民事訴訟法第80條之1。
中　　華　　民　　國　　111 　年　　12　　月　　15　　日
                  民事第三庭    法　官　羅秀緞
以上正本係照原本作成。
如對判決上訴，應於判決送達後20日內向本院提出上訴狀。如委
任律師提起上訴者，應一併繳納上訴審裁判費。
中　　華　　民　　國　　111 　年　　12　　月　　15　　日
                                書記官　卓俊杰